【裁判字號】    90,交易,643
【裁判日期】    901102
【裁判案由】    公共危險
【裁判全文】
臺灣臺中地方法院刑事判決                          九十年度交易字第六四三號
    公  訴  人  臺灣台中地方法院檢察署檢察官
    被      告  乙○○
    選任辯護人  方鴻枝
右列被告因公共危險案件，經檢察官提起公訴 (九十年度偵字第一四四四四號），本
院判決如左：
    主  文
乙○○服用酒類，不能安全駕駛動力交通工具而駕駛，處有期徒刑貳月；又駕駛動力
交通工具肇事，致人傷害而逃逸，處有期徒刑捌月。應執行有期徒刑玖月。緩刑參年
。
    事  實
一、乙○○於民國九十年八月十日某時在某處飲用酒類後，呈酒醉狀態而不能安全駕
    駛動力交通工具，竟不顧公眾之安危，猶於同日下午某時，駕駛車牌號碼Ｋ二—
    九一五八號自小客車，沿台中縣等道路行駛，迨於同日下午五時四十八分許，由
    大里往太平方向途經台中縣大里市○○路與久居街口時，欲迴轉往大里方向行駛
    ，乃左轉進入久居街，再倒車出來，因酒後注意能力降低，適有甲○○騎乘車牌
    號碼ＴＥＮ─八九一號輕型機車，亦沿健民路由大里往太平方向行駛至該處，乙
    ○○所駕駛自小客車後保險桿直接撞及甲○○之機車，致甲○○人車倒地，因而
    受有左手腕及右肩挫傷併有壓痛感及活動不良等傷害 (涉犯過失傷害部分，業據
    甲○○於偵查中撤回告訴，由檢察官另為不起訴處分確定)。乙○○肇事後雖下
    車察看，惟非但未報警救護，並留於現場等候處理，反竟因甲○○要求賠償，而
    另行起意，不顧甲○○安危，未留下任何可供聯絡之資料即迅速駕車逃逸。嗣經
    甲○○之不詳姓名友人記下乙○○所駕駛自小客車車號後報警，由警方於同日晚
    間八時許在台中縣大里市○○里○○路二００號乙○○住處將其逮捕，至台中縣
    警察局霧峰分局仁化派出所 (下稱仁化派出所)到案說明時，乙○○雖拒絕測試
    酒精濃度，惟因當時其仍有言語重覆、口吃、步伐略顯不穩、講話含糊、隨意走
    動等酒醉現象，始查悉上情。
二、案經台中縣警察局霧峰分局報請台灣台中地方法院檢察署檢察官偵查起訴。
    理  由
一、訊據被告乙○○固不否認在右揭時地駕車與被害人甲○○發生車禍，且下車察看
    後未留在現場而離去之事實，核與被害人指述情節除有無酒醉駕車、肇事逃逸外
    大致相符，並有警繪肇事現場草圖影本一紙、相片六張可資佐證，而被害人因本
    件車禍受有如事實欄所示之傷害，亦有台新醫院診斷證明書一紙在卷可憑。被告
    雖矢口否認有何酒醉駕車與肇事逃逸犯行，辯稱：車禍發生前並未飲酒，係於車
    禍後返回住處喝約一百ＣＣ之三洋維士比飲料，始影響精神狀態；又伊於車禍下
    車察看後曾與被害人互相記下車號，並非肇事逃逸云云。惟查：
(一)、按刑法於八十八年四月二十一日經總統公布增訂第一百八十五條之三，將服用
      酒類不能安全駕駛動力交通工具而駕駛者，亦納入刑事處罰之範疇，該條規定
      並自同年月二十三日正式施行，條文中所稱「不能安全駕駛動力交通工具」係
      屬不確定之法律概念，除衡之行為人駕車時飲用酒類之程度及血液中酒精含量
      之多寡外，並應參以行為人當時之精神狀態、駕馭車輛之情形及對於交通號誌
      或指揮之遵守能力，以資相佐，斷非徒以飲酒數量作為取決是否成罪之唯一標
      準 (法務部八十八年五月十八日法八八檢字第００一六六九號函意旨參照)；
      次按依酒精濃度與代謝率對行為影響之實驗結果，每人的飲酒量依其體重計算
      ，男性每公斤一克純酒精（相當於六十公斤成人，飲用七五○ｍｌ啤酒二瓶，
      四○○ｍｌ紅酒或一五○ｍｌ烈酒），於餐後三十分鐘飲完酒，飲完後其呼氣
      酒精濃度最高點為酒後一小時，酒精濃度總平均為○．二三六±○．○六六毫
      克 (引自蔡中志著「國人酒精濃度與代謝率及對行為影響之實驗研究」一文，
      警光雜誌第五三八期)。被告於車禍後經警逮捕至仁化派出所到案說明時，雖
      拒絕測試酒精濃度，惟被告在派出所內有言語重覆、口吃、步伐略顯不穩、講
      話含糊、隨意走動等酒醉現象，業經證人即在場之警員陳天發於檢察官九十年
      八月二十九日訊問時證述明確，並有蒐證影帶一卷附卷可參，復經檢察官於九
      十年八月三十一日勘驗該錄影帶屬實，製有履勘現場筆錄可按。其次，被害人
      於檢察官九十年八月二十九日訊問時亦陳稱：「 (問：當天乙○○有無喝酒？
      )他下車時有酒味，行動不穩，講話也怪怪的」等語，足見被告在車禍發生前
      即有飲酒，被告所辯於車禍發生前未飲酒云云，要無足採。再者，被告所指飲
      用之三洋維士比飲料之酒精含量為八％ (每一ｍ１含量為０．０八ｇｍ)，即
      每一百ＣＣ三洋維士比飲料純酒精含量為八克；另被告之體重約為六十一公斤
      ，亦經被告於本院九十年十月十九日審理時陳明，是被告於肇事後返家，縱使
      飲用一百ＣＣ之三洋維士比，依體重六十公斤之男性成人前開飲完後其呼氣酒
      精濃度最高點計算，所能測得之呼氣酒精濃度充其量應僅達每公升０．０四毫
      克，對人體造成之影響尚屬輕微，被告於本院前揭審理時又陳稱：伊平常酒量
      不錯等語，則平常酒量不錯之被告，如僅於返家後飲用一百ＣＣ之三洋維士比
      飲料，依其所飲用之數量，豈會造成前揭酒醉現象，被告所辯：返回住處喝一
      瓶約一百ＣＣ之三洋維士比飲料，始影響精神狀態，殊屬無據。是被告在車禍
      發生前既已飲酒；且於倒車時撞擊被害人肇事，足見其駕駛車輛之注意能力已
      因飲酒而較平日為低，始違規與他車發生碰撞；又參諸被告肇事後至仁化派出
      所到案說明時竟仍有言語重覆、口吃、步伐略顯不穩、講話含糊、隨意走動等
      酒醉現象之情況證據，顯見被告駕車時應確已達酒醉不能安全駕駛動力交通工
      具程度，至為灼然。
(二)、被告於肇事後下車察看，在被害人表示要被告賠償時，被告就跑掉，沒有請被
      害人記下車號，被害人騎機車追被告約一百公尺，被告汽車跑入死巷，被害人
      用機車擋在汽車後方，被告下車將機車牽開，再開車跑掉等情，業據被害人於
      檢察官九十年八月二十九日訊問時指明，顯見被告並未留下任何可供聯絡之資
      料即迅速駕車逃逸。其次，被告於警訊時先則辯稱：「我有下車要求對方騎乘
      輕機車之駕駛，記下車牌號碼 (互記)，事後再自行連絡賠償事宜，但雙方年
      籍資料均未互留，我認為對方與我均無異議，我便駕車離開」云云；於九十年
      八月十一日檢察官訊問時，則改辯稱：「我們雙方各有記下電話，允諾商量賠
      償事宜」云云；於檢察官九十年八月二十九日訊問時，又辯稱：「．．．有下
      車記他車號，也有請他記我的車號」云云；於本院審理時復以前詞置辯，則被
      告前後之辯解，除請被害人記下車號外，是否有留下電話號碼之可供連絡資料
      ，亦互有矛盾，其辯詞之可信性，已堪懷疑。再者，一般發生車禍後在賠償事
      宜未談妥前，縱認無報警處理之必要，通常亦會留下姓名、住址、電話等可供
      聯絡之資料，以供日後與被害人協商賠償事宜之用，惟依被告所辯，其僅與被
      害人互記車號，並未留下姓名、電話等資料，被害人日後要求賠償時，豈非須
      先報警，透過警方查詢車主姓名年籍，始能進而查悉肇事者為何，如此大費周
      章、捨簡從繁之互留資料方式，實與常理有違，益足見被告之辯解，應屬虛妄
      杜撰之詞，不足採信。而被告既已知悉其駕駛之自小客車倒車時撞倒騎乘機車
      之被害人，衡情理應知悉被害人有受傷之可能，被告竟非但未報警救護，並留
      於現場等候處理，復未留下任何可供聯絡之資料即迅速駕車離開，被告應有駕
      車肇事致告訴人受傷而逃逸之意圖無疑。
(三)、綜上所述，本件事證明確，被告犯行堪以認定，應予依法論科。
二、核被告所為，係犯刑法第一百八十五條之三服用酒類致無法安全駕駛動力交通工
    具罪、同法第一百八十五條之四肇事逃逸罪。其所犯上開二罪間，犯意各別，行
    為互殊，應予分論併罰。爰審酌被告酒醉後已不能安全駕駛，仍不顧公眾之安危
    ，貿然駕車，且肇事後非但未報警救護，反棄受傷之被害人於不顧，應予非難；
    兼衡及被告無不良素行，被害人所受損害尚輕，被告犯行所生危害非重，被告雖
    未能坦承犯行，惟犯罪後業與被害人達成和解 (有和解書影本一紙附卷可按)，
    取得被害人諒解之犯後態度等一切情狀，分別量處如主文所示之刑，並定其應執
    行之刑，以示懲儆。末查，被告前未曾受有期徒刑以上刑之宣告，有台灣高等法
    院被告全國前案紀錄表及臺灣臺中地方法院檢察署刑案資料查註紀錄表在卷可稽
    ，被告因一時失慮，致罹刑章，其經此教訓，應知警惕而無再犯之虞，本院綜合
    各情認其所受刑之宣告，以暫不執行為適當，爰併諭知緩刑三年，以啟自新。
據上論斷，應依刑事訴訟法第二百九十九條第一項前段，刑法第一百八十五條之三、
第一百八十五條之四、第五十一條第五款、第七十四條第一款，判決如主文。
中      華      民      國      九十      年      十一      月    二    日
                                   台灣台中地方法院交通法庭
                                       法  官  劉長宜
右正本證明與原本無異。
如不服本判決，應於判決送達後十日內向本院提出上訴狀，上訴於臺灣高等法院臺中
分院( 須附繕本 )。
                                       書記官
中      華      民      國      九十      年      十一      月    八    日
附錄法條
刑法第一百八十五條之三：服用毒品、麻醉藥品、酒類或其他相類之物，不能安全駕
力交通工具而駕駛者，處一年以下有期徒刑、拘役或三萬元以下罰金。
刑法第一百八十五條之四：
中華民國刑法第一百八十五條之四
駕駛動力交通工具肇事，致人死傷而逃逸者，處六月以上五年以下有期徒刑。


司法院資訊處製作；財團法人民間司法改革基金會備份。
